臺灣雲林地方法院民事簡易判決
111年度簡字第64號
原      告  雷佳宜  

訴訟代理人  康志遠律師
被      告  林子瑋  


            謝盈盈即建通氣體行


上列當事人間因過失致重傷害案件，原告提起刑事附帶民事訴訟
請求損害賠償，經本院刑事庭裁定移送前來（109年度交重附民
字第4號），本院於民國111年6月7日言詞辯論終結，判決如下：
    主      文
一、被告應連帶給付原告新臺幣肆拾捌萬元，及均自民國一○九
    年十月二十日起至清償日止，按週年利率百分之五計算之利
    息。
二、原告其餘之訴駁回。
三、訴訟費用由被告連帶負擔十分之六，餘由原告負擔。
四、本判決原告勝訴部分得假執行。
五、原告其餘假執行之聲請駁回。
    事實及理由
壹、程序方面
    按訴狀送達後，原告不得將原訴變更或追加他訴，但擴張或
    減縮應受判決事項之聲明者，不在此限；原告於判決確定前
    ，得撤回訴之全部或一部，但被告已為本案之言詞辯論者，
    應得其同意，民事訴訟法第255條第1項第3款、第262條第1
    項分別定有明文。本件原告起訴時先位聲明請求被告林子瑋
    、謝盈盈即建通氣體行應連帶給付原告新臺幣（下同）80萬
    元，及均自起訴狀繕本送達被告之翌日起至清償日止，按週
    年利率百分之五計算之利息；備位聲明請求被告林子瑋、林
    子訓即建通氣體行應連帶給付原告80萬元，及均自起訴狀繕
    本送達被告之翌日起至清償日止，按週年利率百分之五計算
    之利息，嗣於民國111年6月7日行言詞辯論時，撤回對被告
    林子訓即建通氣體行之起訴及備位聲明部分，核與前開規定
    相符，應予准許。
貳、實體方面：
一、原告主張：
　㈠被告林子瑋是建通氣體行之員工，於109年3月3日下午3時50
    分許，無駕駛執照（遭吊銷）駕駛車牌號碼000-00號自用大
    貨車，沿雲林縣麥寮鄉施厝村產業道路由西往東方向行駛，
    行經該道路於興安路之交岔路口（下稱系爭交岔路口），原
    應注意行駛至無號誌而無交通指揮人員指揮之交岔路口，未
    設標誌、標線或號誌畫分幹、支道線者、少線道車應禮讓多
    線道車先行，而當時天候晴、日間有自然光線、柏油路面、
    乾燥、無缺陷及障礙物，視距良好，並無不能注意之情事，
    竟疏未注意前揭事項，適有訴外人許淑清騎乘車牌號碼000-
    0000號普通重型機車，沿雲林縣麥寮鄉施厝村興安路由南往
    北方向行經系爭交岔路口，被告林子瑋所駕駛車輛之左前車
    頭遂與許淑清所騎乘機車之左側車身發生碰撞（下稱系爭車
    禍），致許淑清受有頸椎第四節爆裂性骨折併完全脊髓損傷
    、頸椎第四節骨折併頸髓損傷等傷害，並造成四肢癱瘓之重
    傷害（下稱系爭傷害），經鈞院以109年度交訴字第97號刑
    事判決判處被告林子瑋犯過失致人重傷罪，處有期徒刑1年2
    月。
  ㈡被告林子瑋是遭吊照無駕駛執照之人，本就不應再開車行駛
    ，卻開車行駛又未禮讓多線道車先行，置道路交通之安全法
    規於不顧因而肇事，被告林子瑋因上開駕駛上過失，不法侵
    害許淑清受有系爭傷害，應依民法第184條、第191條之2前
    段、第195條第3項等規定負損害賠償責任。而被告謝盈盈即
    建通氣體行為被告林子瑋之僱主，系爭車禍發生當時被告林
    子瑋亦駕駛被告謝盈盈即建通氣體行所有之車輛，顯見被告
    林子瑋於系爭車禍發生當時係執行職務，則被告謝盈盈即建
    通氣體行應依民法第188條規定，與被告林子瑋負連帶損害
    賠償責任。
  ㈢原告為許淑清之獨生女，許淑清因系爭車禍受有「頸椎脊髓
    損傷合併四肢完全癱瘓」，造成中樞神經之頸椎脊髓完全性
    損傷，至今仍四肢完全癱瘓，無法自行翻身、轉位、移位、
    控制大小便、血壓及體溫調控異常，日常生活活動完全需專
    人全日照料，並因無法從事任何勞力工作，需長期復健治療
    及追蹤併發症與後遺症之傷害，原告與許淑清間因母女關係
    之親情倫理及生活相互扶持與幫助之身分法益受到侵害，且
    需持續終身照顧許淑清，其情節自屬重大，故依民法第195
    條第3項規定，原告請求精神賠償100萬元，應屬合理。
  ㈣又系爭車禍發生許淑清應負擔十分之二之過失責任，應減輕
    被告十分之二的賠償金額，故被告應連帶賠償原告80萬元。
    並聲明：被告應連帶給付原告80萬元，及均自起訴狀繕本送
    達翌日起至清償日止，按週年利率百分之五計算之利息；原
    告願供擔保請准宣告假執行。
二、被告林子瑋於111年6月7日行言詞辯論時為訴訟標的之認諾
    ，被告謝盈盈即建通氣體行則辯以：我們沒有能力賠償，原
    告請求的金額為30萬元到50萬元就已經很高了等語，並聲明
    ：原告之訴駁回。
三、兩造不爭執之事實：
  ㈠被告林子瑋係建通氣體行司機，於109年3月3日下午3時50分
    許，無駕駛執照（遭吊銷）駕駛車牌號碼000-00號自用大貨
    車，沿雲林縣麥寮鄉施厝村產業道路由西往東方向行駛，行
    經系爭交岔路口，原應注意汽車行至無號誌之交岔路口時，
    同為直行車者，左方車應暫停禮讓右方車先行，而當時天候
    晴、日間自然光線、柏油路面乾燥無缺陷且無障礙物、視距
    良好，客觀上並無不能注意之情事，竟疏未注意，未暫停禮
    讓興安路南往北方向右方直行車先行，貿然駛入該交岔路口
    ，適有許淑清未戴安全帽騎乘車牌號碼000-0000號普通重型
    機車，沿雲林縣麥寮鄉施厝村興安路由南往北方向行經該路
    口，亦疏未注意行經無號誌交岔路口應減速慢行作隨時停車
    之準備，被告林子瑋駕駛之大貨車左前車頭與許淑清所騎機
    車左側車身不慎發生碰撞，許淑清因而人車倒地，並因此受
    有系爭傷害。
  ㈡被告林子瑋與許淑清均應就系爭車禍之發生負過失之責任。
  ㈢系爭車禍發生時，被告林子瑋是在執行職務中，被告謝盈盈
    即建通氣體行為被告林子瑋之僱用人，應與被告林子瑋負連
    帶賠償責任。
  ㈣兩造合意被告林子瑋與許淑清之過失比例為被告林子瑋應負
    擔十分之八之過失責任，許淑清應負擔十分之二之過失責任
    。
  ㈤原告為許淑清之女兒。
  ㈥兩造對他造所陳述之學歷、職業、收入及家庭狀況等均不爭
    執。
四、本院之判斷：
  ㈠按訴訟標的對於共同訴訟之各人必須合一確定者，共同訴訟
    人中一人之行為有利益於共同訴訟人者，其效力及於全體；
    不利益者，對於全體不生效力，民事訴訟法第56條第1項第1
    款定有明文。若債權人以各連帶債務人為共同被告提起給付
    之訴，被告一人提出非基於其個人關係之抗辯有理由者，對
    於被告各人即屬必須合一確定，自應適用上開民事訴訟法之
    規定。且其所謂「效力及於全體」，即共同訴訟人中一人所
    為有利益於共同訴訟人之行為，視為全體所同為；如其中一
    人為訴訟標的之捨棄、自認或撤回其訴，非經他共同訴訟人
    之同意，不生效力。（最高法院100年度台上字第606號判決
    意旨參照）。本件原告請求被告林子瑋、謝盈盈即建通氣體
    行連帶負侵權行為損害賠償責任，則就此侵權行為連帶賠償
    責任在被告二人間，於實體法上具有不可分性，有合一確定
    之必要而應為一致之判決，自應適用民事訴訟法第56條第1
    項第1款之規定。因此，被告林子瑋與被告謝盈盈即建通氣
    體行中任一人之行為有利益於共同訴訟人者，其效力及於全
    體，不利益者，對於全體不生效力。是以，被告林子瑋於本
    院審理中對原告之請求雖為認諾之意思表示，但被告謝盈盈
    即建通氣體行不同意之，而被告林子瑋上開認諾之意思表示
    不利於全體共同訴訟人，是其上開行為對於被告二人均不生
    效力，本院仍應調查審理原告之主張及請求是否有理由，合
    先說明。
  ㈡原告主張被告林子瑋駕駛大貨車與許淑清騎乘之機車發生系
    爭車禍，致許淑清受有系爭傷害，被告林子瑋應就系爭車禍
    之發生負過失責任等情，為被告所不爭執，並有本院109年
    度交訴字第97號刑事判決及臺灣高等法院臺南分院110年度
    交上訴字第907號刑事判決在卷可稽，復經本院調取上開刑
    事卷核閱無誤，堪信原告主張之上開事實為真實。
  ㈢按不法侵害他人基於父、母、子、女或配偶關係之身分法益
    而情節重大者，被害人雖非財產上之損害，亦得準用民法第
    195條第1項前段規定，請求賠償相當之金額，同條第3項定
    有明文，此乃保護基於父、母、子、女或配偶與本人之親密
    關係所生之身分法益所為之規定。查被告林子瑋不法侵害許
    淑清之身體、健康法益，致許淑清因系爭車禍致中樞神經脊
    髓損傷合併四肢完全癱瘓，已無任何行動能力，終身須他人
    照顧，並長期至醫院接受治療等情，足認原告主張其與許淑
    清母女之親情倫理及生活相互扶持與幫助之身分法益受到侵
    害，應可採信。而上開親密關係所生之身分法益被侵害時，
    在精神上自必感受莫大之痛苦，不可言喻。且因許淑清必須
    持續終身受照顧，其情節自屬重大，原告之精神上亦確受有
    相當痛苦，是原告請求被告賠償非財產上所受損害，自屬有
    據。本院審酌原告之教育程度為碩士畢業，在私人公司從事
    行政工作，每月薪資約35,000元，已婚，與父母同住；被告
    林子瑋之教育程度為專科肄業，入監服刑前在家幫忙送氣體
    ，每月薪資約2萬元至3萬元不等，未婚；被告謝盈盈之教育
    程度為國小畢業，經營工業用氣體行，111年5月份營業額不
    足10萬元，已婚，育有2男2女等情（見本院卷第85-86頁）
    ，並參酌兩造之財產資力（見本院卷民事證件存置袋）暨兩
    造之身分、地位、經濟狀況、被告林子瑋上開加害情形等一
    切情狀，認為原告請求被告林子瑋賠償精神慰撫金以60萬元
    為適當，超過上開金額之請求，不應准許。
  ㈣按損害之發生或擴大，被害人與有過失者，法院得減輕賠償
    金額或免除之，民法第217條第1項定有明文，此項規定之旨
    趣在於謀求加害人與被害人間之公平，在裁判上應由法院以
    職權減輕或免除之（最高法院85年度台上字第1756號判決意
    旨參照）。又民法第192條第1項規定不法侵害他人致死者，
    對於支出醫療費用或殯葬費之人，亦應負損害賠償責任，係
    間接被害人得請求賠償之特例，此項請求權，自理論言，雖
    係固有之權利，然其權利係基於侵權行為之規定而發生，自
    不能不承擔直接被害人之過失，倘直接被害人於損害之發生
    或擴大與有過失時，依公平原則，亦應有民法第217條過失
    相抵規定之適用（最高法院73年度台再字第182號判決意旨
    參照）。本於同一法理，不法侵害他人基於父、母、子女或
    配偶關係之身分法益，取得民法第195條第3項之非財產損害
    賠償請求權者，亦應有民法第217條過失相抵規定之適用。
    查許淑清就系爭車禍之發生亦與有過失，已如上述，而原告
    為系爭車禍之間接被害人，自應承擔直接被害人許淑清之過
    失，而有過失相抵規定之適用。本件兩造合意被告林子瑋應
    負擔十分之八之過失責任，許淑清應負擔十分之二之過失責
    任，原告即應負擔十分之二之過失責任，自應依此比例減輕
    被告林子瑋應負之賠償金額。依此過失比例計算後，原告得
    請求被告林子瑋賠償之金額為48萬元（計算式：60萬元×8/1
    0＝48萬元）。
  ㈤按受僱人因執行職務，不法侵害他人之權利者，由僱用人與
    行為人連帶負損害賠償責任，民法第188條第1項前段定有明
    文。查被告林子瑋為被告謝盈盈即建通氣體行之受僱人，系
    爭車禍發生時是在執行職務中，被告林子瑋即屬民法第188
    條第1項所稱之受僱人，故原告依前開規定，主張被告謝盈
    盈即建通氣體行應與被告林子瑋負連帶賠償責任，核屬有據
    。
  ㈥按給付無確定期限者，債務人於債權人得請求給付時，經其
    催告而未為給付，自受催告時起，負遲延責任，其經債權人
    起訴而送達訴狀者，與催告有同一之效力；遲延之債務，以
    支付金錢為標的者，債權人得請求依法定利率計算之遲延利
    息；應付利息之債務，其利率未經約定，亦無法律可據者，
    週年利率為百分之五，民法第229條第2項、第233條第1項前
    段、第203條分別定有明文。本件原告請求被告賠償之金額
    ，並未定有給付之期限，而本件起訴狀繕本均係於109年10
    月19日送達被告林子瑋、謝盈盈即建通氣體行（見附民卷第
    43、45頁），則原告請求自起訴狀繕本送達被告之翌日即10
    9年10月20日起至清償日止，按週年利率百分之五計算之遲
    延利息，並未逾上開規定之範圍，亦無不合，應予准許。
五、從而，原告依據侵權行為之法律關係，請求被告應連帶給原
    告48萬元，及均自109年10月20日起至清償日止，按週年利
    率百分之五計算之利息部分，為有理由，應予准許。原告超
    過上開金額之請求，為無理由，應予駁回。
六、本件原告雖陳明願供擔保，請准宣告假執行，關於原告勝訴
    部分，因本件為本於道路交通事故有所請求而涉訟，為依民
    事訴訟法第427條第2項第11款規定適用簡易程序所為被告敗
    訴之判決，且所命給付之金額未逾50萬元，依民事訴訟法第
    389條第1項第3、5款之規定，應由法院依職權宣告假執行。
    至於原告請求不被允許部分的假執行聲請沒有理由，應予駁
    回。
七、本件為判決之基礎已臻明確，兩造其餘之攻擊或防禦方法及
    證據，經本院斟酌後，認為均不足以影響本判決之結果，亦
    與本件爭點無涉，自無逐一詳予論駁之必要，併此敘明。
八、訴訟費用負擔之依據：民事訴訟法第79條、第85條第2項。
中　　華　　民　　國　　111 　年　　6 　　月　　21　　日
                  民事簡易庭    法  官  蔡碧蓉

以上正本係照原本作成。
如對本判決上訴，須於判決送達後20日內向本院提出上訴狀（須
附繒本）。如委任律師提起上訴者，應一併繳納上訴審裁判費。
中　　華　　民　　國　　111 　年　　6 　　月　　21　　日
                                書記官　鄭蕉杏